---
title: "Projet Planification d'expériences"
author: "Kamély LUMIÈRE"
date: "10 février 2023"
output:
  pdf_document: default
  html_document:
    df_print: paged
    toc: true
    toc_depth: 2
    number_sections: true
fontsize: 11pt
   
---


*Dans un jeu télévisé, on montre trois portes fermées à chaque candidat. Derrière l’une d’entre elles
se cache une voiture. Il suffit d’indiquer la bonne porte pour gagner.
Le candidat désigne une porte mais pour l’instant celle-ci reste fermée. Ensuite le présentateur
ouvre l’une des deux portes restantes qui ne cachent pas de voiture
Le candidat a le choix entre maintenir son premier choix ou le modifier.
Stratégie 1 : le candidat ne change pas d’avis
Stratégie 2 : le candidat modifie son choix*



# Q1/
## Stratégie 1

```{r}
simu_s1<-function(nb_portes, nb_simu){ #stratégie 1 où le candidat ne change pas d'avis après avoir découvert la porte montrée par le présentateur
  #n= nb de portes et nb_simu=nb de fois que l'on répète le jeu
  Gagne<-NULL; #vecteur contenant les pertes et gains au jeu
  
  for (i in 1:nb_simu) {
  Portes<-paste("P",as.character(1:nb_portes), sep=""); Portes #vecteur correspondant aux différentes portes
  Montre<-paste("M",as.character(1:nb_portes), sep=""); Montre #vecteur correspondant aux différentes portes que peut montrer le présentateur
  
  
  Voiture<-sample(Portes,1);Voiture #on cache la voiture dans l'une des 3 portes de manière aléatoire
  
  Choix<-sample(Portes,1); Choix #le candidat choisit au hasard une des 3 portes pour gagner la voiture
  
  if(Choix==Voiture){ #si le candidat choisit la porte derrière laquelle il y a la voiture
    
    Montre<-sample(Portes[Portes!=Voiture],1)  #on montre une porte derrière laquelle il n'y a pas de voiture
    Gagne<-append(Gagne,T);  # le joueur a gagné!
    
  }
  
  else{  #si le candidat choisit la porte derrière laquelle il n' y a pas la voiture
  Montre<-sample(Portes[Portes!=Voiture & Portes!=Choix])  #on montre la porte qui n'a pas été choisie et derrière laquelle il n'y a pas de voiture
  Gagne<-append(Gagne,F) # le joueur a perdu...
  
  }
  
  #print(i)
  #print(Gagne)
  }
  
  
  return(length(Gagne[Gagne==T])/nb_simu)  #on calcule le nb de fois que l'on a gagné sur le nb de fois qu'ona joué= proba de gagner le jeu avec cette stratégie
  
  
}
  
simu_s1(3,10)


s<-function(nb_portes=3,nb_simu=1){
  simu_s1(nb_portes,nb_simu)
}
```


## Stratégie 2




```{r}
simu_s2<-function(nb_portes, nb_simu){ #stratégie 2 où le candidat change d'avis après avoir découvert la porte montrée par le présentateur
  #n=nombre de portes, nb_simu= nb de fois qu'on répète le jeu
  Gagne<-NULL; #vecteur contenant les pertes et gains au jeu
  
  for (i in 1:nb_simu) {
    Portes<-paste("P",as.character(1:nb_portes), sep=""); Portes
    Montre<-paste("M",as.character(1:nb_portes), sep=""); Montre
    
    
    
    Voiture<-sample(Portes,1);Voiture #on cache la voiture dans l'une des 3 portes de manière aléatoire
    
    Choix<-sample(Portes,1); Choix #le candidat choisit au hasard une des 3 portes pour gagner la voiture
    
    if(Choix==Voiture){ #si le candidat choisit la porte derrière laquelle il y a la voiture
      
      Montre<-sample(Portes[Portes!=Voiture],1) #on montre une porte derrière laquelle il n'y a pas de voiture
      Choix<-sample(Portes[Portes!=Voiture & Portes!=Choix],1) #s'il change d'avis il va forcémment choisir une porte qui n'a plus la voiture derrière elle
      Gagne<-append(Gagne,F);  # le joueur a perdu...
      
    }
    
    else{  #si le candidat choisit la porte derrière laquelle il n' y a pas la voiture
      Montre<-sample(Portes[Portes!=Voiture & Portes!=Choix])  #on montre la porte qui n'a pas été choisie et derrière laquelle il n'y a pas de voiture
      Choix<-sample(Portes[Portes!=Montre & Portes==Choix],1) # s'il change d'avis, il va forcémment choisir la porte avec la voiture
      Gagne<-append(Gagne,T) # le joueur a gagné!!
      
    }
    
    #print(i)
    #print(Gagne)
  }
  
  
  return(length(Gagne[Gagne==T])/nb_simu)  #on calcule le nb de fois que l'on a gagné sur le nb de fois qu'on a joué
  
  
}

simu_s2(3,10)


```



##Q2/

On répète un grand nombre de fois chacune des stratégies

```{r}

simu_s1(nb_portes = 3, nb_simu=1000) #la proba tend vers 0.33
simu_s2(nb_portes=3,nb_simu=1000) #la proba se rapproche de 0.66
```
La stratégie 2 me semble être la meilleure car la probabilité de gagner est plus grande avec la stratégie 2 que la 1 (0.66>0.33)


## Q3/

voir image en pièce jointe 

On se rend compte d'après ces deux simulations, que la probabilité de gagner avec la stratégie 2 est plus grande (2/3=0.66) que la stratégie 1( 1/3=0.333).
Si le candidat adopte la 2ème stratégie qui est de changer d'avis après avoir découvert ce qu'il y a ou pas derrière la porte montrée par le présentateur, la probabilité de gagner va être différente de la stratégie 1. En effet, s'il choisit la bonne porte avec la voiture dès le début, et qu'il change d'avis il est sûr de perdre (1/3 de trouver la bonne porte au début), mais s'il se trompe de porte au début (2/3) et qu'il change d'avis après que le présentateur lui ai montré une porte qui est forcémment une porte derrière laquelle il n'y a pas la voiture, en changeant de porte il est obligé de choisir la porte avec la voiture donc avec une probabilité de 2/3 avec cette stratégie. (voir l'arbre de probabilité en pièce jointe du mail) La stratégie 2 me semble donc être la meilleure.

## Q4/

```{r}
#avec 4 portes
simu_s1(nb_portes = 4, nb_simu=1000) 
simu_s2(nb_portes=4,nb_simu=1000) 

#avec 10 portes
simu_s1(nb_portes = 10, nb_simu=1000) 
simu_s2(nb_portes=10,nb_simu=1000) 

#la proba de gagner diminue quand le nb de porte augmente 
```
